【裁判字號】    99,簡上,10
【裁判日期】    990617
【裁判案由】    詐欺
【裁判全文】
臺灣花蓮地方法院刑事判決              99年度簡上字第10號
上  訴  人
即  被  告  乙○○
選任辯護人  李子春律師（法律扶助基金會指派）
上列上訴人即被告因詐欺案件，不服本院花蓮簡易庭中華民國98
年12月31日98年度花簡字第990 號第一審刑事簡易判決（聲請簡
易判決處刑案號：98年度偵字第3688號），提起上訴，本院管轄
第二審之合議庭判決如下：
    主  文
上訴駁回。
    事實及理由
一、本案經本院審理結果，認原審簡易判決，以上訴人即被告乙
    ○○所為，均係犯刑法30條、第339條第1項之幫助詐欺取財
    罪，並適用刑法第30條、第339條第1項、第41條第1 項前段
    ，刑法施法第1條之1，判處有期徒刑3 月，如易科罰金，以
    新臺幣1千元折算1日，其認事、用法均無違誤，量刑亦屬妥
    適，應予維持，除就事實及理由欄一倒數第3行至倒數第1行
    所載「提領殆盡。嗣因甲○○發覺有異，報警處理，為警通
    報將該帳戶列為警示帳戶，而循線查獲。」，更正為「持以
    操作提領；嗣因甲○○發覺有異，報警處理，為警通報將該
    帳戶列為警示帳戶，而循線查獲（該帳戶內尚有2,9991元未
    遭犯罪集團成員提領，且迄仍未經甲○○申請領回）。」，
    證據部分則補充彰化商業銀行花蓮分行99年3月18 日彰花法
    字第0990064號函暨檢附之本案帳戶存摺存款-交易明細查詢
    表影本1 份外，其餘均引用本院花蓮簡易庭第一審判決書所
    載之事實、證據及理由（如附件所示）。
二、上訴人即被告乙○○上訴意旨略以：當時要申請貸款時，帳
    戶存摺及提款卡係以貨運方式寄送，密碼係在電話中告訴對
    方，對方稱係要用來徵詢伊信用，故交付存摺及提款卡，伊
    一時沒想這麼多，完全沒想到會被騙，伊覺得伊才是被害人
    云云。辯護人則以被害人甲○○亦為智識正常，具有社會經
    驗之成年人，若以原判決之推論，被害人亦不可能被騙，其
    匯款13萬元係幫助犯罪集團更有資本繼續犯罪？然原判決並
    未用同樣之經驗論理法則，去推斷被害人犯幫助詐欺罪；又
    被告與被害人處於相同社會情狀及資訊管道，卻要求被告提
    高注意義務，是否失衡，有待斟酌，且被告寄送帳戶存摺、
    提款卡之目的係在辦理貸款，若其主觀上能預見會被拿去詐
    欺，即顯然可以預見其不會拿到貸款，則有何人在此種預見
    下，還會寄出存摺等物？本案無法合理排除被告不是被騙，
    應為被告無罪之論斷等語，資為辯護。
三、惟查：
  (一)有關被告所辯上情與常理不符乙節，已經原審於判決書內詳
    載其理由，本院核其理由之說明並無違誤，亦屬的論，故被
    告上開所辯，已不足採。
  (二)其次，警政主管機關及其他相關團體迭已透過各種傳播媒體
    揭露各種詐騙手法，而極力從事反詐騙之宣導一節，固屬公
    眾週知之事實，然就被害人本案所述遭不詳之人施用詐術後
    陷於錯誤之過程觀之，顯見被害人前確有向MOMO電視購物頻
    道購物之情事，而詐欺集團透過各種管道非法取得被害人個
    人、親屬之基本年籍或申辦信用卡、行動電話門號或其他交
    易往來等各項資料，用以取信被害人，避免立即遭識破，俾
    利遂行其詐取財物之目的等情，更屬常見；是以，被害人既
    前有向該購物頻道購物之情事，則詐欺集團成員以此為基礎
    ，進而向被害人佯稱購物重複刷卡，須依指示操作以便退款
    云云，被害人自非毫無任何理由率而輕信之；惟反觀被告本
    案交付存摺、提款卡之過程，係在毫無相關合理基礎，即完
    全無法判斷對方之真實身分、營業處所、是否確為合法融資
    業者、以何程序取得貸款、相關資料日後如何取回，以及若
    有糾紛將如何追索等必要情事之情形下，任意寄出存摺、提
    款卡，並告知密碼，是被告與被害人之個人經驗及本案實際
    經歷之情狀，既均不相同，自難強與比附，遽認被害人應不
    會陷於錯誤，進而反推被告應係受騙而交付存摺、提款卡及
    密碼等物及資料；況衡情被害人當無自願提供而損失數額非
    低之款項，用以資助非法行為之可能一節，更屬無疑。
  (三)再者，被告於警詢時，已陳稱瞭解存摺帳號、提款卡含密碼
    交給陌生人，可為有心人士及詐騙集團用以詐取他人財物之
    情形，但伊相信報紙上的人不會騙伊等語，於本院審理時，
    亦如是表示，並自承當時想說賭一把，但還是碰到有心人士
    被利用了等語，是被告當時已預見其所寄交並告知之帳戶存
    摺、密碼及帳號等物及資料，有遭對方持以實施類如本案詐
    欺取財犯行後作為收取不法所得工具之可能乙情，甚為明確
    ，而本案又無任何客觀情事，可資認定被告有何確信其所提
    供之帳戶，必然不會遭持以非法使用之合理依據，其為求取
    得貸款，基於自主意思之決定而寄交帳戶存摺、提款卡，並
    告知密碼，即有容任本案幫助詐欺結果發生之不確定故意，
    灼然自明。
  (四)綜上所述，被告及辯護人上訴意旨所為之辯述，仍難遽採，
    被告幫助詐欺犯行，已堪認定。至於被告於本院準備程序所
    稱有與對方聯絡，對方表示會將存摺寄還，警員亦有拍照部
    分，本院認縱令屬實，亦不足認定被告於寄交存摺、提款卡
    並告知密碼之際，並無幫助詐欺之不確定故意，另公訴人聲
    請調取被告之國泰世華銀行存款帳戶之交易明細部分，本院
    認與本案無關聯性，且本案事證已明，即均無調查之必要，
    附此敘明。
四、原審審酌被告之素行、智識程度，提供銀行存摺、金融卡予
    他人使用，使犯罪集團得以從事詐財行為，致無辜民眾受騙
    而有金錢損失，增加被害人尋求救濟之困難，並使犯罪之追
    查趨於複雜，且不法人士亦得以順利取得其詐欺所得之財物
    ，對於社會秩序及正常交易安全造成危害，影響層面廣泛，
    兼衡其犯罪之動機、目的、手段並非暴戾，及犯罪後否認犯
    行之態度等一切情狀，適用刑法第30條、第339條第1項等規
    定，量處被告有期徒刑3月，如易科罰金，以新臺幣1,000元
    折算1 日，其認事用法，均無違誤，量刑亦稱妥適。被告徒
    以前揭情詞提起上訴，求為無罪判決，為無理由，應予駁回
    ；至於被告及辯護人另請求量處緩刑部分，查被告並無前科
    一節，固有臺灣高等法院被告前案紀錄表1 份供參，惟本院
    審酌被告本案歷次供述之全盤意旨，認被告仍係堅稱其帳戶
    係遭騙取，而否認犯行，犯後態度與原審認定者，並無二致
    ，且迄今仍未與被害人達成和解，以填補其本案幫助詐欺犯
    行所生之損害，是本院認本案仍不宜遽為緩刑之宣告，以期
    公允。
據上論斷，應依刑事訴訟法第455條之1第1項、第3項、第368 條
、第373條，判決如主文。
本案經檢察官黃蘭雅到庭執行職務。
中    華    民    國    99    年    6     月    17    日
                  刑事第四庭  審判長  法  官  陳月雯
                                      法  官  魏俊明
                                      法  官  黃鴻達
上列正本證明與原本無異。
本件不得上訴。
中    華    民    國    99    年    6     月    17    日
                                      書記官

司法院資訊處製作；財團法人民間司法改革基金會備份。
